【裁判字號】    98,訴,1324
【裁判日期】    990318
【裁判案由】    偽證等
【裁判全文】
臺灣屏東地方法院刑事判決              98年度訴字第1324號
公  訴  人  臺灣屏東地方法院檢察署檢察官
被      告  庚○○
上列被告因偽證等案件，經檢察官提起公訴（98年度偵字第5817
號），暨移送併案審理（98年度偵字第7963號），被告於準備程
序期日就被訴事實為有罪之陳述，本院合議庭裁定由受命法官獨
任進行簡式審判程序，判決如下：
    主  文
庚○○犯攜帶兇器毀壞門扇於夜間侵入住宅竊盜罪，處有期徒刑
柒月；又犯於夜間侵入住宅竊盜罪，處有期徒刑肆月；又犯竊盜
罪，處有期徒刑月；又犯攜帶兇器毀壞門扇於夜間侵入住宅竊
盜罪，處有期徒刑柒月；又犯偽證罪，處有期徒刑月。應執行
有期徒刑壹年柒月。
    事  實
一、庚○○意圖為自己不法之所有，基於竊盜之犯意，先後為下
    列竊盜犯行：
  (一)於98年5 月25日夜間1 、2 時許，攜帶其所有客觀上足以傷
    害人之生命、身體而可供兇器使用之美工刀1 把（未扣案，
    已丟棄），至屏東縣東港鎮○○里○○路84號之戊○○、己○○及丁○○住處，先以美工刀割破毀壞該屋後方靠近廚房
    處之紗門後，伸手打開紗門門把及紗門內之玻璃門而侵入該
    處，竊取置放於該處客廳桌上丁○○所有華碩牌筆記型電腦
    1 台、戊○○所有之GOLD STAR 牌手錶1 只及己○○所有SA
    MSUNG 牌手機1 支（J758型、手機序號：000000000000000
    號），得手後離去。
  (二)於98年5 月29日夜間2 時35分許，侵入屏東縣東港鎮○○里
    ○○路91之5 號辛○○住宅一樓之車庫，利用車子未上鎖之
    機會，竊取辛○○所有置放於車號8M-6466 號自小客車內之
    硬幣約新臺幣（下同）200 元（起訴書誤載為20元），得手
    後離去。
  (三)於98年5 月29日夜間2 時40分許，至屏東縣東港鎮○○里○○路105 之2 號旁之空地，利用丙○○所有停放在該空地之
    車號VP-546號及551-SJ號大貨車車門未上鎖之機會，接續進
    入前開大貨車內竊取丙○○所有放置在車上之現金共約1,50
    0 元，得手後離去。
  (四)於98年5 月31日夜間2 點50分許，攜帶其所有上開第(一)部分
    所載之客觀上足以傷害人之生命、身體而可供兇器使用之美
    工刀，至屏東縣東港鎮○○里○○路81之3 號壬○○所有之
    住宅，先以美工刀割破毀壞該屋後方靠近廚房處之紗門後侵
    入該屋，竊取壬○○所有放置在客廳桌上之諾基亞牌手機2
    支、易利信牌手機1 支、精工錶1 只及存錢筒2 筒（內有現
    金約2 萬元），得手後離去。
二、迄於98年6 月12日4 時許，庚○○因另涉竊盜案件為警當場
    查獲，復自其使用之車號P5T-277 號重型機車置物箱內，起
    出其竊得之GOLD STAR 牌手錶1 只（已發還戊○○領回）、
    諾基亞牌手機2 支、易利信牌手機1 支及精工錶1 只（以上
    均已發還壬○○領回）。庚○○並於偵查犯罪職權之警員尚
    未發覺前開第一、(二)部分竊盜犯行前，即主動向警方承認有
    為此部分竊盜犯行而自首。嗣警方向庚○○追查竊得之華碩
    牌筆記型電腦去向，庚○○明知該筆記型電腦並非於竊得後
    出售予乙○○（涉嫌贓物部分另經檢察官為不起訴處分確定
    ），竟向承辦員警供稱該筆記型電腦於98年5 月26日8 時許
    ，在屏東縣東港鎮屏東客運站前以4,000 元之代價出售予乙○○，致警方以乙○○涉嫌贓物罪嫌移送。迄於98年8 月20
    日15時19分許，臺灣屏東地方法院檢察署檢察官就該署98年
    度偵字第5817號庚○○等竊盜案件，傳喚庚○○就乙○○涉
    嫌贓物部分以證人身分作證，庚○○竟基於偽證之犯意，於
    供前具結後證稱：偷到的筆記型電腦賣了，偷到隔1 、2 天
    ，在東港的麥當勞賣給乙○○4,000 元，以其使用之000000
    0000號電話打給乙○○之0000000000號電話聯絡云云，而就
    乙○○是否涉嫌贓物罪嫌之於案情有重要關係事項為虛偽陳
    述，致偵查有陷於錯誤之危險。
三、案經丁○○、壬○○訴由屏東縣政府警察局東港分局報請及
    臺灣屏東地方法院檢察署檢察官主動檢舉偵查起訴。
    理  由
一、按本件被告庚○○所犯為死刑、無期徒刑、最輕本刑3 年以
    上有期徒刑以外之罪，亦非屬高等法院管轄之第一審案件，
    其於準備程序進行中，先就被訴事實為有罪之陳述，經告知
    簡式審判程序之旨，並聽取檢察官、被告之意見後，本院合
    議庭依刑事訴訟法第273 條之1 第1 項裁定進行簡式審判程
    序，是本案之證據調查，依同法第273 條之2 規定，不受同
    法第159 條第1 項、第161 條之2 、第161 條之3 、第163
    條之1 ，及第164 條至第170 條所規定證據能力認定及調查
    方式之限制，合先敘明。
二、上揭事實，業據被告庚○○於本院審理時均坦承不諱，就被
    告所犯上開竊盜罪部分，並與證人即被害人丁○○警詢及偵
    訊中之證述（見東警分偵字第0980012406號卷第11-13 頁、
    屏東地檢署98年度偵字第5817號卷第13-14 頁）、戊○○（
    見上開警卷第14-15 頁）、辛○○（見上開警卷第27-28 頁
    ）、丙○○（見上開警卷第30-31 頁) 、壬○○（見上開警
    卷第34-37 頁）及己○○（見東警分偵字第0980017482號卷
    第4 頁）等人警詢中之證述均互核相符，另有證人即屏東縣
    東港鎮大潭里里長蘇進福（見東警分偵字第0980012406號卷
    第41-42 頁）與吳南彰（見東警分偵字第0980017482號卷第
    5-6 頁）之證述可資佐證；此外，復有偵查報告2 紙（見東
    警分偵字第0980012406號卷第1-2 頁、東警分偵字第098001
    7482號卷第1 頁）、屏東縣政府警察局東港分局扣押筆錄1
    份（見東警分偵字第0980012406號卷第17-18 頁）、屏東縣
    政府警察局東港分局偵查隊扣押物品目錄表1 紙（見上開警
    卷第19頁）、屏東縣警察局東港分局贓物認領保管單2 紙（
    見上開警卷第22頁、第40頁）、屏東縣政府警察局東港分局
    大鵬灣派出所受理刑事案件報案三聯單1 紙（見上開警卷第
    23頁）、監視器翻拍照片2 張（見上開警卷第44-45 頁）、
    手機讓渡切結書1 紙（見東警分偵字第0980017482號卷第7
    頁）、通聯調閱查詢單1 份（見上開警卷第8-9 頁）、現場
    及贓物照片共20張（見東警分偵字第0980012406號卷第24-2
    6 頁、第29頁、第33頁、第38-39 頁及第43頁，上開偵卷第
    24頁，東警分偵字第0980017482號卷第10頁）等附卷可憑。
    而就被告所犯上開偽證罪部分，亦核與證人乙○○警詢及檢
    察官偵訊中之證述（見東警分偵字第0980012406號卷第9-10
    頁、上開偵卷第14、16、61頁）大致雷同，另有屏東地檢署
    98年8 月20日訊問筆錄1 份（見上開偵卷第13-17 頁）、證
    人結文1 紙（見上開偵卷第18頁）、被告所使用0000000000
    號行動電話與證人乙○○所使用之0000000000號行動電話之
    雙向通聯記錄1 份（見上開偵卷第26-55 頁、第68-104頁）
    附卷可憑。是被告上開任意性自白核與客觀真實相符，可以
    採信。故本件事證已臻明確，被告上開竊盜、偽證犯行均可
    認定，自應依法論科。
三、論罪科刑部分：
  (一)按刑法第321 條第1 項第3 款之攜帶兇器竊盜罪，係以行為
    人攜帶兇器為其加重條件，此所謂兇器，其種類並無限制，
    凡客觀上足以對人之生命、身體、安全構成威脅，具有危險
    性之物品均屬之，且只需行竊時攜帶此具有危險性之兇器為
    已足，並不以攜帶之初有行兇意圖為必要（最高法院79年台
    上字第5253號判例意旨參照）。被告庚○○為上開事實欄第
    一、(一)及第一、(四)部分竊盜犯行時，所使用之美工刀1 支，
    刀刃為金屬製品，且既可用以割破被害人住處之紗門，足見
    具有相當之銳利程度，若持以行兇，客觀上均足致他人生命
    、身體及安全發生危害，顯屬具有危險性之兇器無訛。次按
    刑法第321 條第1 項第2 款規定將「門扇」、「牆垣」、「
    其他安全設備」並列，則所謂「門扇」專指門戶而言，應屬
    狹義，即指分隔住宅或建築物內外之間之出入口大門而言；
    而所謂「其他安全設備」，指門扇牆垣以外，依通常觀念足
    認防盜之一切設備而言，如電網、門鎖、以及窗戶等是（司
    法院73廳刑一字第603 號函參照）。被告為上開事實欄第一
    、(一)及第一、(四)部分竊盜犯行時，所破壞之被害人住處紗門
    ，依現場照片所示，均屬該處用以分隔住宅內外之門戶，自
    皆屬「門扇」無誤，被告持上開美工刀割破紗門上之門紗，
    並伸手打開該紗門，應認係破壞門扇之整體無疑。又按刑法
    上偽證罪，不以結果發生為要件，一有偽證行為，無論當事
    人是否因而受有利或不利之判決，均不影響其犯罪成立。而
    該罪所謂於案情有重要關係事項，則係指該事項有無，足以
    影響於裁判結果者而言（最高法院71年台上字第8127號判例
    要旨參照）。故所謂於案情有重要關係事項，應係指該事項
    有無，足以影響於裁判結果，並與案件真正事實相悖，足以
    陷偵查或審判於錯誤危險者而言。蓋證人就此種事項為虛偽
    陳述，則有使偵查、裁判陷於錯誤之危險，故以之為偽證罪
    。查乙○○涉犯贓物罪部分業經檢察官為不起訴處分確定，
    有臺灣屏東地方法院檢察署檢察官不起訴處分書1 份（見上
    開偵卷第107 頁）與乙○○臺灣高等法院被告前案紀錄表1
    份（見本院卷第19-20 頁）在卷可佐，惟被告就乙○○涉犯
    贓物罪案件在檢察官偵查中，虛偽證述如上，足以影響檢察
    官對於乙○○有無涉犯上開犯行之判斷，且其就該偽證事項
    之內容，係出於其本身之親身經歷，並非僅傳聞或猜測可比
    ，是被告於他人刑事案件之案情有重要關係事項，故意為虛
    偽之陳述，雖其上開證述最終未為承辦檢察官所採，仍無礙
    其偽證罪之成立。
  (二)所犯罪名部分：核被告庚○○所為，就事實欄第一、(一)部分
    ，係犯刑法第321 條第1 項第1 、2 、3 款之攜帶兇器毀壞
    門扇於夜間侵入住宅竊盜罪；就事實欄第一、(二)部分，係犯
    刑法第321 條第1 項第1 款之於夜間侵入住宅竊盜罪；就事
    實欄第一、(三)部分，係犯刑法第320 條第1 項之竊盜罪；就
    事實欄第一、(四)部分，係犯刑法第第321 條第1 項第1 、2
    、3 款之攜帶兇器毀壞門扇於夜間侵入住宅竊盜罪；就事實
    欄第二部分，係犯刑法第168 條之偽證罪。
  (三)罪數部分：
  1.按上訴人夜間侵入人家，將甲之衣物及晒在院內之某乙衣服
    一併竊去，其所竊取者，雖屬兩人之財物，但非上訴人所能
    知悉，應成立一個夜間侵入住宅竊盜之罪，不發生數罪問題
    （最高法院29年上字第1403號判例參照）；上訴人等於夜間
    潛入某甲家中，將某甲所有財物及其妻某乙所有之國民身分
    證一併竊去，其所竊取者雖屬兩人之財物，但係侵害一個監
    督權，不生一行為而觸犯數罪名問題（最高法院62年台上字
    第407 號判例參照）。查本件案發當時，證人丁○○、戊○○及己○○3 人同住在屏東縣東港鎮○○里○○路84號乙節
    ，業經上開證人3 人於警詢中證述明確（見東警分偵字第
    0980012406號卷第11-16 頁，東警分偵字第0980017482號卷
    第4 頁），另證人即本件查獲員警甲○○就此情亦於本院審
    理中證述明確（見本院99 年3月11日審判筆錄第4 頁），並
    有證人丁○○、戊○○及己○○3 人警詢筆錄現住地址之記
    載附卷可考；而被告於本院準備程序時供稱：事實欄第一、
    (一)部分，伊所竊得之筆記型電腦、手錶及手機皆是在該處之
    客廳竊得等語明確（見本院98年11月27日準備程序筆錄第2
    頁），是難以期待被告就其所竊取之上揭物品屬不同人所有
    之事實有所認識。堪認被告係基於單一竊盜犯罪決意，攜帶
    美工刀1 把，至屏東縣東港鎮○○里○○路84號之戊○○、
    己○○及丁○○住處，割破毀壞該屋後方靠近廚房處之紗門
    侵入該處後，竊取置放於該處客廳桌上，客觀上可視為屬於
    同一監督權範圍之證人丁○○所有華碩牌筆記型電腦1 台、
    證人戊○○所有之GOLD STAR 牌手錶1 只及證人己○○所有
    SAMSUNG 牌手機1 只，僅成立一竊盜罪，尚不得論以想像競
    合或數罪併罰。而就被告竊取證人己○○手機部分，亦經臺
    灣屏東地方法院檢察署檢察官認與本件其他已起訴部分屬同
    一案件，移送本院併辦審理，經核並無不合，本院自得一併
    審理，附此敘明。
  2.就事實欄第一、(三)部分。被告雖先後進入證人丙○○所有之
    車號VP-546號及551-SJ號大貨車車內竊取財物得手，然被告
    主觀上應係出於單一竊盜意思決定，且係在同地且密切接近
    之時間內持續實施，侵害同一法益，在時空上有緊密關係，
    應認其前後2 次竊盜行為難以強行分開，應包括於一行為予
    以評價，為接續犯，應論以一罪。
  3.被告所犯上開5 罪間，其犯意各別，行為互殊，應予分論併
    罰。
  (四)減輕其刑部分：就事實欄第一、(二)部分，證人辛○○於遭竊
    後並未報警，係承辦員警查獲被告後，被告始自首此部分竊
    盜犯行乙情，業據證人甲○○於本院審理時證述明確（見上
    開審判筆錄第4 頁），核與自首要件相符，考量其尚能勇於
    面對司法，遂依刑法第62條前段規定就其此部分竊盜犯行，
    減輕其刑。
  (五)爰審酌被告正值青年，四肢健全，卻不思以正當途徑賺取所
    需，竟貪圖私慾，伺機隨意竊取他人財物，欠缺對他人財產
    權之尊重，又於檢察官偵查中，供前具結後而為虛偽陳述，
    足陷偵查於錯誤之危險，其行實不可取；且前因犯竊盜案件
    ，經本院以97年度簡字第527 號判決判處應執行有期徒刑1
    年、緩刑2 年確定，有臺灣高等法院被告前案紀錄表1 份存
    卷可佐，惟其仍不知警惕自身，漠視刑罰效果，而於緩刑期
    間內再為本件犯行，實不宜寬貸，另念及其犯後坦承犯行，
    態度尚佳暨其智識程度、生活狀況等一切情狀，就其所犯分
    別量處如主文所示之刑，並合併定應執行刑，以資懲儆。
  (六)被告為事實欄第一、(一)及第一、(四)部分竊盜犯行所用之美工
    刀1 支，並未扣案，被告並於本院審理中自承該美工刀已丟
    棄（見本院上開審判筆錄第7 頁），無從證明現尚存在，為
    免生執行上之困擾，茲不另為沒收之諭知。
四、不另為無罪之諭知部分：
  (一)公訴意旨另以：被告庚○○為上開事實欄第二部分之虛偽證
    述後，經檢察官調閱通聯紀錄發現上開時間該2 支門號並無
    通話紀錄，乃再度於98年9 月7 日15時39分傳喚庚○○作證
    ，庚○○仍堅稱筆記型電腦係賣予乙○○，惟改稱是偷到幾
    天後，才跟乙○○聯絡，是4 天之內，確定是在98年5 月31
    日前賣的云云，而就乙○○是否涉嫌贓物罪嫌之有重要關係
    之事項，接續為虛偽陳述。因認被告此部分係涉犯刑法第16
    8 條之偽證罪嫌。
  (二)按於執行審判職務之公署審判時，或於檢察官偵查時，證人
    、鑑定人、通譯於案情有重要關係之事項，供前或供後具結
    ，而為虛偽陳述者，處7 年以下有期徒刑，刑法第186 條定
    有明文。是證人之供前或供後具結，係偽證罪成立之構成要
    件之一。次按證人已經具結合法訊問後又再行傳喚者，其前
    後應訊作證之內容及各項條件等，並非盡然相同，偵查或審
    判中自應逐次查明證人是否有得拒絕證言或不得命其具結等
    情形，而分別命其具結或不命其具結；又命證人具結係為擔
    保證人供述之真實性，證人之證言極易因時間之經過等各項
    因素之改變等，致前後不盡一致，自應於每次訊問前或訊問
    後踐行命證人具結之程序，使證人能警惕其所為供述已受法
    律上之拘束而不敢為虛偽之陳述，俾使偵查及審判機關能藉
    以發現事實之真相。從而刑事訴訟法第188 條所稱：具結應
    於訊問前為之，但應否具結有疑義者，得命於訊問後為之，
    自係指於不同期日訊問證人均應逐次命其具結而言（最高法
    院96年度台上字第6320號判決意旨可資參照）。故同一證人
    ，雖於同一偵查程序中之不同期日到庭作證，仍應逐次命其
    具結。
  (三)被告雖於上開公訴意旨所指之時間到庭作證，然承辦檢察官
    於該次庭期，並未令被告於供前或供後具結乙情，有屏東地
    檢署98年9 月7 日訊問筆錄1 份在卷可考（見偵卷第60-6 1
    頁）。而綜覽全卷，亦無被告當日所簽立之證人結文可佐，
    則本次庭訊，被告既未有具結之情，是其縱為虛偽陳述，參
    諸上開條文及判決意旨，自難以偽證罪之罪責相繩。此外復
    查無其他積極證據足供證明被告確有公訴人此部分所指犯行
    ，揆諸上開判例意旨及說明，本應為被告無罪之諭知，惟公
    訴人認被告此部分偽證犯行與前開經論罪科刑部分，屬接續
    犯之實質上一罪關係（見本院上開審判筆錄第2 頁），爰不
    另為無罪之諭知。
據上論斷，應依刑事訴訟法第273 條之1 第1 項、第299 條第1
項前段，刑法第168 條、第320 條第1 項、第321 條第1 項第1
款、第2 款、第3 款、第62條前段、第51條第5 款，刑法施行法
第1 條之1 ，判決如主文。
本案經檢察官任亭到庭執行職務
中    華    民    國    99    年     3    月    18    日
                  刑事第五庭    法  官  程士傑
以上正本證明與原本無異。
如不服本判決應於收受判決後10日內向本院提出上訴書狀，並應
敘述具體理由；其未敘述上訴理由者，應於上訴期間屆滿後20日
內向本院補提理由書（均須按他造當事人之人數附繕本）「切勿
逕送上級法院」。
中    華    民    國    99    年    3     月    18    日
                                 書記官  黃美玲
附錄論罪科刑法條：
中華民國刑法第168條（偽證罪）
於執行審判職務之公署審判時或於檢察官偵查時，證人、鑑定人
、通譯於案情有重要關係之事項，供前或供後具結，而為虛偽陳
述者，處7 年以下有期徒刑。
中華民國刑法第320條（普通竊盜罪）
意圖為自己或第三人不法之所有，而竊取他人之動產者，為竊盜罪，處
 5 年以下有期徒刑、拘役或 5 百元以下罰金。
中華民國刑法第321條（加重竊盜罪）
犯竊盜罪而有左列情形之一者，處6 月以上、5 年以下有期徒刑
：
一、於夜間侵入住宅或有人居住之建築物、船艦或隱匿其內而犯
    之者。
二、毀越門扇、牆垣或其他安全設備而犯之者。
三、攜帶兇器而犯之者。
四、結夥三人以上而犯之者。
五、乘火災、水災或其他災害之際而犯之者。
六、在車站或埠頭而犯之者。
前項之未遂犯罰之。

司法院資訊處製作；財團法人民間司法改革基金會備份。
